臺灣臺中地方法院刑事判決　　　　　　　　　　　　　九十三年度易字第四七四號
　　公　訴　人　臺灣臺中地方法院檢察署檢察官
　　被　　　告　甲○○
右列被告因恐嚇取財案件，經檢察官聲請簡易判決處刑（九十二年度偵字第一０一五
０號），本院臺中簡易庭認為不宜以簡易判決處刑（九十三年度中簡字第三九五號）
，簽移由本院刑事庭依通常程序審理，經本院合議庭裁定改由受命法官獨任行簡式審
判程序審理，判決如左：
    主  文
甲○○幫助連續意圖為自己不法之所有，以恐嚇使人將本人之物交付，處有期徒刑
月，如易科罰金，以佰元折算壹日。
    事  實
一、甲○○可預見金融帳戶係個人理財之重要工具，關係個人財產、信用之表徵，一
    般人收購他人名義之金融帳戶使用，常與擄車勒贖之犯罪密切相關，且取得他人
    存摺之目的，在於收取贓款及掩飾犯行不易遭人追查，又對於提供帳戶之行為本
    身，雖無引發他人萌生犯罪之確信，但仍不顧他人所可能遭受之危險，基於縱若
    有人持以犯恐嚇取財罪亦不違反其本意之幫助犯意，於民國九十一年十一月十五
    日前某時，在不詳地點，見不詳姓名年籍之成年男子於報紙分類廣告欄上登載收
    購帳戶之廣告，竟因賦閒無業，缺錢花用，乃透過廣告上所留之不詳電話號碼與
    不詳姓名年籍之成年男子聯絡，約定以新臺幣（下同）一千元之代價，出售其申
    請開立之彰化商業銀行帳戶後，甲○○隨即於九十一年十一月十五日，前往臺中
    市○區○○路之彰化商業銀行，將其原先於彰化商業銀行所申請開立之帳號00
    00000000000000號帳戶，聲請變更印鑑，再於九十一年十二月三
    日，在臺中市○○○路與大墩南路口，依約定將前開彰化商業銀行帳戶之存摺一
    本、金融卡一張、帳戶密碼及印鑑章一枚等，交付予不詳姓名年籍之成年男子使
    用，並取得一千元之代價。嗣該不詳年籍姓名之成年男子於取得甲○○所交付之
    前開銀行帳戶存摺、提款卡、印鑑章、密碼後，竟基於竊盜及恐嚇取財之概括犯
    意，意圖為自己不法之所有，先於九十一年十二月十九日凌晨一時許，在臺中市
    ○○○街二四號附近，以不詳物品破壞門鎖之方式，行竊乙○○所有之車牌號碼
    Ｔ八—八五八九號自小客車一輛得手；再於九十一年十二月十九日上午七時許，
    在臺中市○○街○段七巷口，以不詳方法行竊劉釋仁所有之車牌號碼ＢＺ—七七
    二二號自小客車一輛得手後；乃於前開自小客車內搜得車主乙○○、劉釋仁之聯
    絡電話後，即於九十一年十二月十九日上午九時許起，陸續撥打乙○○及劉釋仁
    之行動電話，先後向乙○○、劉釋仁出言恐嚇稱，必須分別匯款三萬五千元、四
    萬零一百元至前開甲○○所出售之彰化商業銀行帳戶內，否則車子拿不回去等語
    ，致使乙○○、劉釋仁因而心生畏懼，擔心車輛無法取回，遭受重大財產損失，
    乙○○即於九十一年十二月十九日十四時十五分許，在臺中市○區○○路二段三
    八號旱溪郵局，依照指示將三萬五千元匯入甲○○前開帳戶，而劉釋仁亦於九十
    二年十二月十九日不詳時分，在彰化銀行員林分行，依照指示將四萬零一百元匯
    入甲○○前開帳戶，甲○○即以此提供個人帳戶之方式幫助該不詳姓名年籍之成
    年男子連續向乙○○、劉釋仁從事擄車勒贖之恐嚇取財犯罪行為得手。
二、案經臺中市警察局第三分局報告臺灣臺中地方法院檢察署檢察官聲請簡易判決處
    刑。
    理  由
一、訊據被告甲○○，對於右揭時地，明知該不詳姓名年籍之成年男子購買他人帳戶
    係為供犯罪使用，仍以一千元之代價，出售個人所申請取得之彰化商業銀行帳戶
    予該不詳姓名年籍之成年男子使用，而其所出售之銀行帳戶，經該不詳姓名年籍
    之成年男子作為擄車勒贖恐嚇被害人乙○○、劉釋仁之匯款帳戶使用等情，業經
    坦認屬實，核與被害人乙○○於警詢（參照偵查卷第六至七頁）及偵查中（參照
    偵查卷第二二、二三頁）所述情節相符，並有被害人乙○○之郵局匯款單一份（
    參照偵查卷第八頁）、彰化商業銀行總行營業部九十二年三月二十日彰總營字第
    七六二號函所檢附之被告帳戶開戶資料及該帳戶於九十一年十二月十九、二十日
    之存提款交易明細表各一份（參照偵查卷第九至十一頁）、被害人乙○○及劉釋
    仁遭竊車輛之車輛竊盜、車牌失竊資料個別查詢報表—查詢車輛認可資料各一份
    （參照偵查卷第十四頁、第三九頁）、彰化銀行員林分行九十二年九月十日彰員
    字第二０三八號函所檢送之被告帳戶存款憑條影本一份（參照偵查卷第三六至三
    八頁）在卷可稽，被告自白供述與現有事證相符，應堪置信。按刑法上之故意，
    區分直接故意（確定故意）與間接故意（不確定故意），「行為人對於構成犯罪
    之事實，明知並有意使其發生者」為直接故意，「行為人對於構成犯罪之事實，
    預見其發生而其發生並不違背其本意者」為間接故意；又金融帳戶為個人理財之
    工具，申請開設金融帳戶並無任何特殊之限制，一般民眾皆能自由申請開戶，並
    得同時在不同金融機構申請多數存款帳戶使用，乃眾所周知之事實，依一般人之
    社會生活經驗，倘係合法收入，本可自行向金融行庫開戶使用，而無向他人購買
    帳戶之必要；苟不以自己名義申請開戶，反以不正方式向不特定人取得他人之金
    融機構帳戶使用，衡情應能懷疑其目的在於恐嚇或詐欺取得他人財物，且擄鴿或
    擄車勒贖而恐嚇取財或利用不實之抽獎函件、獲獎簡訊、分類廣告等方式佯稱收
    件人或收訊人幸運中獎或低利無擔保貸款而詐欺取財之犯罪類型層出不窮，該等
    犯罪多數均係利用人頭帳戶作為出入帳戶，並經媒體廣為披載，被告係成年且有
    相當智識之人，其亦於坦承知悉社會上常有利用人頭帳戶從事詐財或恐嚇取財等
    犯罪情事及該不詳姓名年籍之成年男子可能利用人頭帳戶作為犯罪使用等語（參
    照偵查卷第二三頁），是被告對於該不詳姓名年籍之成年男子實施恐嚇取財之犯
    行應可預見，且其對於該不詳姓名年籍之成年男子利用其帳戶向人恐嚇取財，並
    無違背其本意。至被告交付其帳戶之存摺、提款卡、密碼及印鑑章，既非恐嚇取
    財罪構成要件之行為，且查無任何證據足資證明被告與前揭不詳年籍姓名之男子
    間有何恐嚇取財之犯意聯絡，足認被告應僅係幫助行為。本件事證明確，被告犯
    行，洵堪認定。
二、按刑法上之幫助犯，係指以幫助之意思，對於正犯資以助力，而未參與實施犯罪
    之行為者而言（最高法院四十九年臺上字第七七號判例參照）。次按連續幫助與
    幫助連續原屬有別，如基於概括犯意，多次幫助他人犯罪，為連續幫助；如以一
    幫助行為，幫助他人連續犯罪，則為幫助連續，就幫助犯言，僅有一次之犯罪行
    為（最高法院八十六年度臺上字第五六八Ｏ號、八十七年度臺上字第三八六五號
    判決參照）。查：該不詳姓名年籍之成年男子與取得被告提供之前開銀行帳戶後
    ，基於恐嚇取財之概括犯意，意圖為自己不法之所有，先後以電話向被害人乙○
    ○、劉釋仁恐嚇稱，如不依約匯款，即取不回車子，致使被害人乙○○、劉釋仁
    心生畏懼，而將指定款項分別匯入被告所出售之前開銀行帳戶內，該不詳姓名年
    籍之成年男子該部分犯行，核其所為，係犯刑法第三百四十六條第一項之恐嚇取
    財罪。該不詳姓名年籍之成年男子先後二次恐嚇取財之行為，其時間緊接，手段
    同一，所觸犯犯罪構成要件相同之罪名，顯係基於概括犯意而為之，為連續犯之
    裁判上一罪關係，依刑法第五十六條之規定，應論以連續恐嚇取財罪。本件被告
    將前開彰化商業銀行帳戶交予該不詳姓名年籍之成年男子作為連續擄車勒贖恐嚇
    取財之匯款帳戶使用，顯係基於幫助他人恐嚇取財之犯意，且所為提供帳戶予他
    人之行為係屬刑法恐嚇取財罪構成要件以外之行為，其既以幫助他人犯罪之意思
    而參與犯罪構成要件以外之行為，依刑法第三十條第一項幫助犯之規定，核其所
    為，係犯刑法第三百四十六條第一項恐嚇取財罪之幫助犯，爰依刑法第三十條第
    二項之規定，按正犯之刑減輕之。爰審酌被告素行良好，此有臺灣高等法院被告
    全國前案紀錄表一份在卷可參，被告因一時謀職無著，缺錢花用，竟為貪圖蠅頭
    小利，而擅自將其以個人名義所申請取得之銀行帳戶，出售提供他人作為擄車勒
    贖恐嚇取財之匯款帳戶使用，助長犯罪之不良風氣，幫助犯罪者隱匿真實身分，
    增加檢警犯罪偵查之困難性，間接造成更多人之遭受損害，其行可議，惟被告本
    身並未實際參與恐嚇取財之犯行，可責難性較為輕微，且被告犯罪後業經坦承犯
    行，犯後態度良好，頗具悔意等一切情狀，量處如主文所示之刑，並諭知易科罰
    金之折算標準，以示懲儆。
據上論斷，應依刑事訴訟法第四百五十二條、第二百七十三條之一第一項、第二百九
十九條第一項前段，刑法第三十條、第三百四十六條第一項、第四十一條第一項前段
，罰金罰鍰提高標準條例第一條前段、第二條，判決如主文。
中      華      民      國      九十三      年    四    月     二十     日
                                臺灣臺中地方法院刑事第五庭
                                        法  官  巫淑芳
右正本證明與原本無異。
如不服本判決，應於送達後十日內向本院提出上訴狀（須附繕本），上訴於臺灣高等
法院臺中分院。
                                        書記官
中      華      民      國      九十三      年    四    月     二十     日
附錄論罪科刑法條：
刑法第三百四十六條：
意圖為自己或第三人不法之所有，以恐嚇使人將本人或第三人之物交付者，處六月以
上五年以下有期徒刑，得併科一千元以下罰金。
以前項方法得財產上不法之利益，或使第三人得之者，亦同。
前二項之未遂犯罰之。
